【裁判字號】    95,訴,436
【裁判日期】    950817
【裁判案由】    準強盜
【裁判全文】
臺灣屏東地方法院刑事判決               95年度訴字第436號
公  訴  人  臺灣屏東地方法院檢察署檢察官
被      告  丙○○
指定辯護人  本院公設辯護人  庚○○
上列被告因準強盜案件，經檢察官提起公訴（95年度偵字第2305
號），本院判決如下：
    主  文
丙○○連續攜帶兇器、踰越安全設備竊盜，累犯，處有期徒刑拾
月，扣案之活動板手、破壞剪及菜刀各壹支均沒收；又攜帶兇器
竊盜，因脫免逮捕，而當場施以脅迫，累犯，處有期徒刑參年捌
月，扣案之活動板手、破壞剪及菜刀各壹支均沒收。應執行有期
徒刑肆年肆月，扣案之活動板手、破壞剪及菜刀各壹支均沒收。
    事  實
一、丙○○前因過失傷害案件，經本院以93年度交易字第58號判
    處有期徒刑7 月確定，於民國94年9 月5 日執行完畢。猶不
    知警惕，復基於意圖為自己不法之所有之概括犯意，連續於
    附表所示之時、地，以附表所示之方法，竊取如附表所示之
    丁○○等人所有之自動灑水噴頭。
二、丙○○基於意圖為自己不法所有之犯意，於95年4 月3 日下
    午1 時許，攜帶客觀上足以對人之生命、身體構成威脅，可
    為兇器使用之活動板手、破壞剪及菜刀各1 支（即為前開竊
    盜犯行攜帶之工具），進入無圍籬之屏東縣內埔鄉○○段86
    地號土地，分別由壬○○、辛○○經營而緊鄰之檳榔園內，
    竊取壬○○、辛○○檳榔園內之自動灑水噴頭各30個、38個
    ，得手後，先將部分竊得之自動灑水噴頭放置在檳榔園內之
    工寮旁，再接續竊取自動灑水噴頭之際，適為戊○○發現可
    疑，質問丙○○是否偷竊，並擋在丙○○騎乘之車牌號碼
    ZZD －499 號機車旁（該車為丙○○之母林己○○所有），
    阻止丙○○離去，且陳明報警處理時，詎丙○○為脫免逮捕
    ，當場取出置於機車置物箱內之菜刀，平舉在胸前，對戊○○施以脅迫，戊○○見狀立即反身至旁邊工寮取物防衛，丙○○立刻趁隙騎乘機車逃逸。嗣於同日下午4 時40分許，丙○○竊得附表5 所示之乙○○○所有之自動灑水噴頭20個後
    ，旋為警在屏東縣萬巒鄉○○村○○路32之5 號前查獲，並
    扣得其所有之活動板手、破壞剪及菜刀各1 支，經循線追查
    ，始悉上情。
三、案經屏東縣警察局內埔局報告臺灣屏東地方法院檢察署檢察
    官偵查起訴。
    理  由
壹、證據能力部分：
    按被告以外之人（包括證人、鑑定人、告訴人、被害人及共
    同被告等）於審判外之陳述雖不符刑事訴訟法第159 條之1
    至之4 等4 條之規定，而經當事人於審判程序同意作為證據
    ，法院審酌該言詞陳述或書面陳述作成時之情況，認為適當
    者，亦得為證據；當事人、代理人或辯護人於法院調查證據
    時，知有刑事訴訟法第159 條第1 項不得為證據之情形，而
    未於言詞辯論終結前聲明異議者，視為有前項之同意，同法
    第159 條之5 定有明文。本件證人丁○○、甲○○、乙○○○、壬○○、辛○○、戊○○於警詢中之陳述，其性質雖屬
    傳聞證據，然業經本院審理時予以提示並告以要旨，且各經
    檢察官、被告、辯護人等人表示意見，當事人已知上述筆錄
    乃傳聞證據，且均未於言詞辯論終結前對該等筆錄內容異議
    ，本院審酌認為以之作為本案之證據亦屬適當，應具有證據
    能力。
貳、得心證之理由：
一、訊之被告丙○○固坦承於附表所示之時地，及上開犯罪事實
    二所示時地，連續攜帶兇器竊盜之事實，然矢口否認有行竊
    後為脫免逮捕而施脅迫之犯行，辯稱：當時是戊○○要打伊
    ，伊才拿出菜刀防衛云云。惟查：
  (一)被告於附表所示之時地，及上開犯罪事實二所示時地，連續
    加重竊盜之事實，業據證人即被害人丁○○、甲○○、乙○○○、壬○○、辛○○於警詢中證述甚詳，並有贓物認領保
    管單3 份、現場照片8 張附卷可稽，及扣案之活動板手、破
    壞剪及菜刀各1 支可資佐證，足認被告之此部分自白與事實
    相符，應堪採信。是被告連續加重竊盜犯行，足堪認定。
  (二)又被告於上開犯罪事實二所示時地，接續竊取壬○○、辛○○檳榔園內之自動灑水噴頭得手後，先將部分竊得之自動灑
    水噴頭放置在檳榔園內之工寮旁，再接續竊取自動灑水噴頭
    之際，適為戊○○發現可疑，質問丙○○是否偷竊，並擋在
    丙○○騎乘之車牌號碼ZZD －499 號機車旁，阻止丙○○離
    去，且陳明報警處理時，詎丙○○竟當場取出置於機車置物
    箱內之菜刀，戊○○見狀立即反身至旁邊工寮取物防衛，丙○○立刻趁隙騎乘機車逃逸等情，業據證人戊○○於警詢、
    偵查及本院審理時證述甚詳（警卷第11至13頁、偵卷第13至
    14、37至38頁、本院卷第32至33頁）。雖被告辯稱：當時是
    戊○○要打伊，伊才拿出菜刀防衛云云。然查當時戊○○係
    因其所有座落在該檳榔園旁之豬舍，經常失竊物品，而被告
    並非該檳榔園之耕作者，而覺得可疑，始阻止被告離去，並
    未發現被告有竊盜犯行等情，亦據證人戊○○於本院審理時
    證述在卷，核與被告供述：伊見戊○○在看伊騎乘的機車，
    就趕快把竊得的自動灑水噴頭丟在地上，戊○○沒有看到伊
    偷東西等語相符（本院卷第22頁背面、33頁背面），衡情證
    人戊○○既未曾看見被告竊取財物，僅是心中有所懷疑而已
    ，且行竊地點亦非在證人戊○○之土地上，證人戊○○與被
    告又未發生衝突，豈有立即動手毆打被告之理。再被告為32
    歲之青壯年人，而戊○○則為54歲之中老年人，有其2 人年
    籍資料及照片附卷足憑，被告比戊○○年輕22歲，被告之力
    量顯大於戊○○，縱使戊○○欲毆打被告，被告徒手即足以
    抵擋，何須另從機車置物箱內取出質堅刃利之菜刀防衛。足
    認被告所辯顯與事理不符，不足採信。證人戊○○之證述與
    事實相符，足堪採信。
  (三)再按證人之陳述有部分前後不符，或相互間有所歧異時，究
    竟何者為可採，法院仍得本其自由心證予以斟酌，非謂一有
    不符或矛盾，即應認其全部均為不可採信（最高法院74年度
    台上字第1599號判例意旨參照）。證人戊○○於警詢中雖證
    稱：被告拿菜刀作勢要砍等語（警卷第12頁），於偵查中證
    稱：伊當時至工寮要拿鐵棍要反抗等語（偵卷第37頁），而
    於本院則證述：被告只是取出菜刀，沒有說再過來就要殺伊
    的話，被告拿菜刀出來，伊就轉身回到檳榔園的工寮，拿畚
    斗防衛等語（本院卷第32頁）。雖證人戊○○對於被告施脅
    迫細節之證述稍有不同，惟證人戊○○復證稱：「（你在偵
    查中，為何說是要拿鐵棍要反抗？）我實際上是拿畚斗，本
    來是要找鐵條，但是只有拿到畚斗。」、「（你在警訊中，
    為何說被告有拿菜刀作勢要砍你？）我覺得被告要砍我，但
    是被告沒有做出揮砍的動作。」等語（本院卷第33頁），足
    認此乃證人戊○○於警詢及偵查中敘述詳簡不一所致，其前
    後證述被告為脫免逮捕而施脅迫之重點則始終一致，揆之前
    揭最高法院判例意旨，自不得因此遽認證人戊○○之證述與
    事實不符，附此敘明。
  (四)綜上所述，被告所辯顯係卸責之詞，不足採信，本件事證明
    確，被告犯行堪以認定。
二、論罪科刑：
  (一)按行為後法律有變更者，適用行為時之法律。但行為後之法
    律有利於行為人者，適用最有利於行為人之法律，刑法第2
    條第1 項定有明文，茲因本件論罪科刑所適用之刑法業於94
    年2 月2 日修正公布，並於95年7 月1 日施行，而有下列變
    更，爰比較新舊法如下：
  1.刑法第56條連續犯之規定業已公布刪除，則被告之犯行，因
    行為後新法業已刪除連續犯之規定，此刪除雖非犯罪構成要
    件之變更，但顯已影響行為人刑罰之法律效果，自屬法律有
    變更，依新法第2 條第1 項之規定，比較新、舊法結果，仍
    應適用較有利於被告之行為時法律即舊法論以連續犯（最高
    法院95年第8 次刑事庭會議決議參照）。
  2.又關於累犯之規定，刑法第47條雖有變更，惟本件被告係於
    受有期徒刑之執行完畢，5 年以內再故意犯本件有期徒刑以
    上之罪，不論依修正前之刑法第47條，或修正後之刑法第47
    條第1 項之規定，均構成累犯，對被告而言並無有利或不利
    之情形，自不生新舊法比較之問題。
  3.數罪併罰，有二裁判以上定其應執行刑之規定，修正前刑法
    第51條規定：「數罪併罰，分別宣告其罪之刑，依左列各款
    定其應執行者：」，其中第5 款規定：「宣告多數有期徒刑
    者，於各刑中之最長期以上，各刑合併之刑期以下，定其刑
    期。但不得逾二十年。」，修正後刑法第51條第5 款規定：
    「宣告多數有期徒刑者，於各刑中之最長期以上，各刑合併
    之刑期以下，定其刑期。但不得逾三十年」，比較結果，修
    正後刑法並非較有利於行為人，依刑法第2 條第1 項前段之
    規定，仍應依修正前刑法第51條第5 款規定，定其應執行之
    刑。
  4.修正後刑法第59條酌減其刑之規定，將原規定之「犯罪之情
    狀可憫恕者」，修正為「犯罪之情狀顯可憫恕，認科以最低
    刑度仍嫌過重者」，然依修正前刑法第59條規定減輕其刑，
    本必須認科以最低刑度仍嫌過重者，始得為之，是本次修正
    僅係將犯罪之情狀可憫恕酌減其刑要件予以明文規定，僅有
    文字之修正，無關刑罰之變動，無比較適用之必要。
  5.是經本院綜合比較結果，認本件應適用修正前之刑法規定論
    處。
  (二)按刑法第321 條第1 項第3 款之攜帶兇器竊盜罪，所謂兇器
    ，其種類並無限制，凡客觀上足對人之生命、身體構成威脅
    ，具有危險性之兇器均屬之，本件被告所攜帶之活動板手、
    破壞剪及菜刀各1 支為金屬材質，質地堅硬，客觀上足以對
    人體造成威脅，可認定為兇器；再按鐵絲網具有防閑之功能
    ，核屬安全設備。故核被告丙○○就附表編號1 、2 、5 所
    為，係犯刑法第321 條第1 項第3 款之攜帶兇器竊盜罪；被
    告就附表編號3 、4 所為，係犯刑法第321 條第1 項第2 款
    、第3 款之踰越安全設備、攜帶兇器竊盜罪。被告就犯罪事
    實二於犯加重竊盜罪後，為脫免逮捕，當場施以脅迫行為，
    係犯同法第329 條之準強盜罪，並有同法第321 條第1 項第
    3 款情形，核其所為係犯刑法第330 條第1 項之加重強盜罪
    。公訴意旨就附表編號3 、4 部分雖未論及刑法第321 條第
    1 項第2 款踰越安全設備行為，容有未合，惟攜帶兇器、踰
    越安全設備竊盜均屬加重竊盜罪之加重條件，乃實質上一罪
    關係，且規定於同一法條同一項內，故不生變更起訴法條之
    問題，併予敘明。被告就附表所示之多次加重竊盜行為，時
    間緊接，所犯罪名相同，顯係出於概括之犯意為之，為連續
    犯，應依修正前刑法56條之規定，論以情節較重之攜帶兇器
    、踰越安全設備竊盜罪，並加重其刑。被告所犯上開加重竊
    盜與加重強盜2 罪，行為有異，罪名不同，應分論併罰。又
    被告前因過失傷害案件，經本院以93年度交易字第58號判決
    有期徒刑7 月確定，於94年9 月5 日執行完畢，有臺灣高等
    法院被告前案紀錄表1 紙在卷可按，其受有期徒刑之執行完
    畢後，5 年之內再故意犯有期徒刑以上刑之本罪，為累犯，
    其所犯上開2 罪均應依法加重其刑，所犯加重竊盜罪並遞加
    重之。又被告雖有為脫免逮捕而當場對戊○○施脅迫之行為
    ，惟念被告實施脅迫之程度輕微，手段尚非惡劣，且所竊之
    物品價值不高，其犯罪之情狀尚堪憫恕，然刑法第330 條第
    1 項加重強盜罪，最輕本刑為7 年有期徒刑以上之罪，本件
    依犯罪之情狀，顯有情輕法重之情形，就加重強盜部分爰依
    刑法第59條，酌減其刑。爰審酌被告不思以正當途徑獲取財
    物，圖以竊盜財物滿足自己之慾望，及其犯罪之動機、目的
    、手段、犯罪所得，犯後於本院審理時坦承大部分犯行之態
    度等一切情狀，分別量處如主文所示之刑，並定應執行之刑
    。扣案之活動板手、破壞剪及菜刀各1 支，為被告所有且供
    犯罪所用之物，業據其供述在卷，應依刑法第38條第1 項第
    2 款之規定宣告沒收。
據上論斷，應依刑事訴訟法第299 條第1 項前段，刑法第2 條第
1 項前段、第321 條第1 項第2 款、第3 款、第329 條、第330
條第1 項、第38條第1 項第2 款、修正前刑法第56條、第47條、
第51條第5 款、第59條，判決如主文。
本案經檢察官鄭伊鈞到庭執行職務。
中    華    民    國    95    年    8     月    17    日
                  刑事第五庭    審判長法  官   石家禎
                                      法  官   林家聖
                                      法  官   楊文廣
以上正本證明與原本無異。
如不服本判決應於收受本判決送達後十日內向本院提出上訴書狀，
其未敘述上訴理由者，並得於提起上訴後十日內向本院補提理由
書狀（均須按他造當事人之人數附繕本）「切勿逕送上級法院」
中    華    民    國    95    年    8     月    17    日
                                      書記官  林志憲
參考法條
中華民國刑法第329條
竊盜或搶奪，因防護贓物、脫免逮捕或湮滅罪證，而當場施以強
暴脅迫者，以強盜論。
中華民國刑法第330條第1項
犯強盜罪而有第321條第1項各款情形之一者，處7年以上有期徒
刑。
中華民國刑法第321條第1項第2款、第3款
犯竊盜罪而有左列情形之一者，處6月以上、5年以下有期徒刑：
二、毀越門扇、牆垣或其他安全設備而犯之者。
三  攜帶兇器而犯之者。
附表：
┌─┬─────┬───────┬────┬────────┬────┐
│編│時   間   │  地    點    │被害人  │ 犯罪方法       │竊得財物│
│號│          │              │        │                │        │
├─┼─────┼───────┼────┼────────┼────┤
│  │          │屏東縣內埔鄉東│        │攜帶客觀上足供兇│竊得自動│
│1 │95年3 月初│勢村東興巷134 │丁○○  │器使用之活動板手│灑水噴頭│
│  │某日      │號旁檳榔園內  │        │1 支，進入無圍籬│約30餘個│
│  │          │              │        │之上開檳榔園    │        │
├─┼─────┼───────┼────┼────────┼────┤
│  │          │屏東縣內埔鄉東│        │攜帶客觀上足供兇│竊得自動│
│2 │95年3 月初│勢村東興巷134 │丁○○  │器使用之活動板手│灑水噴頭│
│  │某日      │號旁檳榔園內  │        │1 支，進入無圍籬│約30餘個│
│  │          │              │        │之上開檳榔園    │        │
├─┼─────┼───────┼────┼────────┼────┤
│  │95年3 月10│              │        │攜帶客觀上足供兇│竊得自動│
│3 │日中午12時│屏東縣內埔鄉東│        │器使用之活動板手│灑水噴頭│
│  │30分許    │勢村東興巷134 │甲○○  │1 支，攀爬為安全│約100 餘│
│  │          │號旁檳榔園內  │        │設備之鐵絲網圍籬│個      │
│  │          │              │        │進入上開檳榔園  │        │
├─┼─────┼───────┼────┼────────┼────┤
│  │95年3 月17│              │        │攜帶客觀上足供兇│竊得自動│
│4 │日中午12時│屏東縣內埔鄉東│        │器使用之活動板手│灑水噴頭│
│  │30分許    │勢村東興巷134 │甲○○  │1 支，攀爬為安全│約100 餘│
│  │          │號旁檳榔園內  │        │設備之鐵絲網圍籬│個      │
│  │          │              │        │進入上開檳榔園  │        │
├─┼─────┼───────┼────┼────────┼────┤
│  │95年4 月3 │屏東縣內埔鄉東│        │攜帶客觀上足供兇│竊得自動│
│5 │日下午4 時│勢村大同路2 段│乙○○○│器使用之活動板手│灑水噴頭│
│  │許        │14之5 號旁檳榔│        │、破壞剪及菜刀各│20個    │
│  │          │園內          │        │1支 ，由無圍籬處│        │
│  │          │              │        │進入上開檳榔園  │        │
└─┴─────┴───────┴────┴────────┴────┘


司法院資訊處製作；財團法人民間司法改革基金會備份。
